臺灣臺中地方法院民事判決
110年度訴字第1292號
原      告  曾彩綾  
訴訟代理人  劉秝宇  
            蔡其展律師
被      告  王Ｏ恩    （姓名年籍及住居所詳卷）
兼法定代理
人          王Ｏ德    （姓名年籍及住居所詳卷）
上  二  人
訴訟代理人  賴鴻齊律師
被      告  鄭天維  


            鄭文龍  


上列當事人間請求損害賠償事件，本院於民國110年12月27日言
詞辯論終結，判決如下：
    主    文
一、被告乙○○及王Ｏ恩應連帶給付原告新臺幣138萬元，及自民國
    110年10月26日起至清償日止按年息百分之5計算之利息。
二、前項命被告乙○○給付部分，被告丙○○應與被告乙○○負連帶給
    付責任。
三、第一項命被告王Ｏ恩給付部分，被告王Ｏ德應與被告王Ｏ恩負
    連帶給付責任。
四、前三項所命之給付中，如任一被告為給付，其他被告於其給
    付範圍內，同免給付義務。
五、原告其餘之訴駁回。
六、訴訟費用由被告乙○○及王Ｏ恩連帶負擔；被告丙○○應與被告
    乙○○，就被告乙○○前開應負擔部分，連帶負擔；被告王Ｏ德
    應與被告王Ｏ恩，就被告王Ｏ恩前開應負擔部分，連帶負擔。
七、本判決對於被告鄭天龍及乙○○部分得假執行；其餘部分，於
    原告以新臺幣46萬元為被告王Ｏ德及王Ｏ恩供擔保後，得假執
    行。如被告王Ｏ德及王Ｏ恩以新臺幣138萬元為原告預供擔保
    ，得免為假執行。
八、原告其餘假執行之聲請駁回。
    事實及理由
甲、程序方面：
一、少年事件處理法第83條第1項規定：「任何人不得於媒體、
    資訊或以其他公示方式揭示有關少年保護事件或少年刑事案
    件之記事或照片，使閱者由該項資料足以知悉其人為該保護
    事件受調查、審理之少年或該刑事案件之被告。」又兒童及
    少年福利與權益保障法第69條第1項第4款、第2項規定：「
    宣傳品、出版品、廣播、電視、網際網路或其他媒體對下列
    兒童及少年不得報導或記載其姓名或其他足以識別身分之資
    訊：…四、為刑事案件、少年保護事件之當事人或被害人。…
    行政機關及司法機關所製作必須公開之文書，除前項第3款
    或其他法律特別規定之情形外，亦不得揭露足以識別前項兒
    童及少年身分之資訊。」，被告王Ｏ恩為本件侵權行為所涉
    少年保護事件之當事人，依前揭規定，應避免揭露其身分資
    訊；又因一般人由法定代理人之身分資訊亦可得知少年之身
    分資訊，爰將王Ｏ恩之法定代理人王Ｏ德姓名加以部分遮隱，
    以避免直接揭露，合先敘明。
二、按訴狀送達後，原告不得將原訴變更或追加他訴，但請求之
    基礎事實同一、不甚礙被告之防禦及訴訟之終結者者，不在
    此限。原告於判決確定前，得撤回訴之全部或一部。但被告
    已為本案之言詞辯論者，應得其同意，民事訴訟法第255條
    第1項但書第2、7款、第262條第1項分別定有明文。查本件
    原告起訴時，原列乙○○、王Ｏ恩、王Ｏ德及甲○○為被告，嗣於
    民國110年9月27日以民事準備㈠狀追加乙○○之父母丙○○及朱
    文舟為被告(見本院卷第100頁)，再於本院110年10月6日準
    備程序期日當庭撤回對朱文舟及甲○○之起訴(見本院卷第118
    頁)，經核原告上開所為之追加，係基於同一詐欺案件被詐
    騙金錢之事實，且不甚礙被告之防禦及訴訟之終結，而原告
    未為本案言詞辯論前以言詞撤回對朱文舟及甲○○之請求，均
    與前揭法條規定，並無不合，應予准許。
三、乙○○及丙○○未於言詞辯論期日到場，核無民事訴訟法第386
    條各款所列情形，爰依原告之聲請，由其一造辯論而為判決
    。　　
乙、實體方面：
壹、原告起訴主張：
一、乙○○及王Ｏ恩為同一詐欺集團之成員。該詐欺集團某成員於1
    09年6月29日10時18分許，假冒新竹市警察局王科長名義，
    撥打電話予原告，佯稱原告之銀行帳戶遭新竹市一家公司當
    作人頭帳戶，須自帳戶提領款項交予臺北地方檢察署指派之
    監管人員。原告聽聞後誤信為真，旋依對方指示分別於109
    年6月29日、7月6日及7月9日至台中銀行提領新臺幣(下同)3
    6萬元、34萬元及33萬元，於109年7月1日至臺灣新光商業銀
    行大甲分行提領35萬元，並於109年6月29日12時16分許、10
    9年7月6日12時21分許，至臺中市大甲區新政路與和平路交
    叉路口將所提領之36萬元及34萬元現金分別交付予乙○○及王
    Ｏ恩。嗣原告察覺受騙並報案處理，乙○○及王Ｏ恩之行為已侵
    害原告財產權益，致原告蒙受鉅額損失。又乙○○及王Ｏ恩加
    入詐騙集團，擔任取款車手，自應與該詐騙集團成員共同對
    原告負侵權行為之損害賠償責任，且其等於行為時雖為限制
    行為能力人，然依其等遵照詐騙集團成員指示前往指定地點
    完成取款，並將贓款交予集團內成員等情，堪認其行為時具
    備識別能力，而丙○○為乙○○之法定代理人、王Ｏ德為王Ｏ恩之
    法定代理人，依民法第187條第1項規定，丙○○及王Ｏ德自應
    分別與乙○○及王Ｏ恩連帶負侵權行為損害賠償責任。爰依侵
    權行為法律關係提起本件訴訟，請求被告連帶賠償138萬元
    等語。
二、並聲明：　　
  ㈠被告應連帶給付原告新臺幣138萬元及自起訴狀繕本送達翌
　  日起至清償日止，按年息5％計算之利息。
  ㈡如受有利判決，願供擔保請准宣告假執行。　　
貳、被告之答辯：
一、王Ｏ恩、王Ｏ德部分:
    王Ｏ恩僅於109年7月6日向原告騙取34萬元現金乙次，其餘3
    次詐騙行為均與王Ｏ恩無關，故同意賠償原告34萬元。又王Ｏ
    德與配偶離婚後，即父兼母職，單獨照顧4名小孩。王Ｏ德恐
    王Ｏ恩誤入歧途，不僅親自接送王Ｏ恩上下學，也不斷對王Ｏ
    恩耳提面命不能學壞，詎王Ｏ恩仍因思慮未周遭詐欺集團利
    用。王Ｏ德平日已對王Ｏ恩勤加監督並未疏懈，自無須與王Ｏ
    恩對原告負連帶賠償責任。退步言，縱認王Ｏ德對王Ｏ恩之監
    督有所疏懈，亦僅需就34萬元部分與王Ｏ恩對原告負連帶賠
    償責任即足。
二、並聲明：
　㈠原告之訴及假執行之聲請均駁回。
  ㈡如受不利判決，願供擔保請准宣告免為假執行。　　　　
三、乙○○及丙○○未於言詞辯論期日到場，亦未提出準備書狀作何
    聲明或陳述。　　
參、本院之判斷：
一、按當事人對於他造主張之事實，於言詞辯論時不爭執者，視
    同自認，民事訴訟法第280條第1項定有明文。本件原告主張
    之事實，業據王Ｏ恩、乙○○於刑事審理時坦承不諱(見本院卷
    第147-155、243-247、253-255頁)，復有渠二人與原告相約
    交付偽造公文書及詐騙款項之監視器翻拍畫面、內政部警政
    署刑事警察局鑑定書可憑（見本院卷第157-163、179-187、
    217-221頁），經該局鑑定結果認定原告取得之偽造公文書
    上存在乙○○之指紋。又王Ｏ恩之行為業經臺灣桃園地方法院
    少年法庭以109年度少調字第2130號裁定認定明確，乙○○之
    行為則經臺灣臺中地方檢察署以110年度少連偵緝字第4號提
    起公訴，並經本院調取前開刑事卷宗查閱屬實。王Ｏ恩之法
    定代理人王Ｏ德復於110年10月6日本院行準備程序時到庭表
    示不爭執王Ｏ恩曾對原告為前開詐騙行為等語，有準備程序
    筆錄在卷可憑(見本院卷第118頁)，依前揭規定，視同自認
    。另乙○○及丙○○已於相當期間受合法之通知後，仍未於言詞
    辯論期日到場，亦未提出準備書狀為任何聲明或陳述，是上
    開情節經本院調查並審酌原告提出之證據，確與其主張之事
    實相符，堪予採信。
二、次按因故意或過失，不法侵害他人之權利者，負損害賠償責
    任；又數人共同不法侵害他人之權利者，連帶負損害賠償責
    任，民法第184條第1項前段、第185條第1項前段分別定有明
    文。而數人共同不法侵害他人之權利者，對於被害人所受損
    害之所以應負連帶賠償，係因數人之行為共同構成違法行為
    之原因或條件，因而發生同一損害，具有行為關連共同性之
    故（最高法院84年度台上字第658號判決意旨參照），是以
    ，加害人於共同侵害權利之目的範圍內，各自分擔實行行為
    之一部，而互相利用他人之行為，以達其目的者，仍不失為
    共同侵權行為人，而應對於全部所發生之結果，連帶負損害
    賠償責任（最高法院78年度台上字第2479號判決意旨參照）
    。衡以本件詐欺集團之犯罪型態，係由詐欺集團藉由集團成
    員撥打電話對原告以言詞佯騙後，再指揮乙○○、王Ｏ恩前往
    取得財物，以此組織性、大規模、縝密分工之方式，遂行集
    團性之犯罪，此等行為模式既係基於互相利用集團中各成員
    之分工合作，以達侵害原告財產之目的，揆諸前揭說明，就
    原告所受全部損害應負共同侵權行為之賠償責任。又無行為
    能力人或限制行為能力人，不法侵害他人之權利者，以行為
    時有識別能力為限，與其法定代理人連帶負損害賠償責任，
    民法第187條第1項前段定有明文。
三、經查，乙○○、王Ｏ恩以前述詐欺取財之不正方法侵害原告，
    堪以認定，渠二人所為顯係故意不法侵害他人之財產權，原
    告所受損害與其等詐欺行為間，有相當因果關係，原告自得
    依上開規定，請求乙○○、王Ｏ恩賠償損害。王Ｏ恩、王Ｏ德固
    抗辯王Ｏ恩僅詐騙原告1次並獲取34萬元之金額，並未參與另
    外3次之詐騙行為，故無需負擔全額賠償之義務云云，然揆
    諸前揭說明，被告就原告因本件詐騙所受之損害，本應負共
    同侵權行為之全部賠償責任，與王Ｏ恩就侵權行為取得之利
    益多寡無關，是王Ｏ恩、王Ｏ德所辯即無可採。又乙○○、王Ｏ
    恩分別係於89年12月28日、94年12月11日出生（見本院卷第
    105、95頁），渠二人於109年6月29日、同年7月6日詐騙原
    告時均未滿20歲，未婚，為限制行為能力人（民法第12條、
    第13條參照），且為本件侵權行為當時顯有識別能力；而丙○○為乙○○之父；王Ｏ德為王Ｏ恩之父，其等於乙○○、王Ｏ恩為
    本件侵權行為當時，為渠等之法定代理人（見本院卷第125
    、95頁），依前揭規定，原告請求丙○○、王Ｏ德應分別與乙○○、王Ｏ恩連帶負損害賠償責任，核屬有據。
四、另不真正連帶債務，係數債務人基於不同之債務發生原因，
    就同一內容之給付，對於同一債權人各負全部給付義務，因
    一債務人給付，他債務人即同免其責任。其各債務發生之原
    因既有不同，僅因相關法律關係偶然競合，致對同一債權人
    負同一內容之給付（最高法院92年度台上字第1540號判決參
    照）。本件乙○○、王Ｏ恩係依民法第185條第1項規定負連帶
    賠償責任；丙○○則依民法第187條第1項前段規定，與乙○○負
    連帶賠償責任，王Ｏ德亦依民法第187條第1項前段規定，與
    王Ｏ恩負連帶賠償責任，其客觀上均在填補同一侵權行為而
    生之損害，具同一給付目的，然係本於不同法律上原因而生
    ，揆諸前揭說明，屬不真正連帶債務關係。是前揭任一被告
    如已為全部或一部之給付，其餘被告就其已履行之範圍內，
    即可免給付義務。
五、給付有確定期限者，債務人自期限屆滿時起，負遲延責任。
    給付無確定期限者，債務人於債權人得請求給付時，經其催
    告而未為給付，自受催告時起，負遲延責任。其經債權人起
    訴而送達訴狀，或依督促程序送達支付命令，或為其他相類
    之行為者，與催告有同一之效力。為民法第229條第1項、第
    2項所明定。又遲延之債務，以支付金錢為標的者，債權人
    得請求依法定利率計算之遲延利息。但約定利息較高者，仍
    從其約定利率；而應付利息之債務，其利率未經約定，亦無
    法律可據者，年息為百分之5，民法第233條第1項、第203條
    亦有明文。原告對被告等請求損害賠償，核屬無確定期限之
    給付，經原告提起本件訴訟，且起訴狀繕本已於110年10月1
    5日寄存送達於乙○○、丙○○住所之轄區派出所，有本院送達
    證書在卷足參（見本院卷第129-131頁），被告等迄未給付
    ，均應負遲延責任。是原告請求自起訴狀繕本最末送達被告
    之翌日即110年10月26日起至清償日止，按年息百分之5計算
    之法定遲延利息，亦屬有據。
六、綜上所述，原告依侵權行為之法律關係，請求乙○○、王Ｏ恩
    連帶給付138萬元及自110年10月26日起至清償日止，按年息
    百分之5計算之利息，為有理由。又原告依民法第187條第1
    項之規定，請求丙○○就乙○○應負擔部分，及王Ｏ德就王Ｏ恩應
    負擔部分，均應負連帶賠償責任，經核均為有理由，應予准
    許，逾此部分之請求，為無理由，應予駁回。
七、原告及王Ｏ德、王Ｏ恩均陳明願供擔保分別聲請宣告假執行、
    免為假執行，均核無不合，爰各酌定相當之擔保金額准許之
    。又乙○○、丙○○雖未聲請宣告免假執行，惟因其係經合法通
    知，未於最後言詞辯論期日到場，而經原告聲請一造辯論，
    且其前此亦未提出任何陳述之答辯，為兼顧其權益，本院依
    民事訴訟法第392條第2項規定，依職權宣告得預供擔保而免
    為假執行。
八、訴訟費用負擔之依據:民事訴訟法第85條第2項。
中　　華　　民　　國　　111 　年　 1　 　月　　28   　日
                  民事第四庭    法  官  林婉昀
如對本判決上訴，須於判決送達後20日內向本院提出上訴狀。如
委任律師提起上訴者，應一併繳納上訴審裁判費。
上為正本係照原本作成。
中　　華　　民　　國　　111 　年　　1 　　月　　28　　日
                                書記官  王嘉仁